臺灣桃園地方法院民事判決　九十年度訴字第二一一七號
　　原　　　告　甲○○
　　　　　　　　　　　　送達代.
　　被　　　告　丙○○
右當事人間請求損害賠償事件，本院判決如左：
    主      文
被告應給付原告新台幣伍佰萬元，及自民國九十一年三月十四日起至清償日止，按年
息百分之五計算之利息。
原告其餘之訴駁回。
訴訟費用由被告負擔。
本判決第一項於原告以新台幣壹佰陸拾柒萬元為被告供擔保後，得假執行。
原告其餘假執行之聲請駁回。
    事      實
甲、原告方面：
一、聲明：（一）被告應給付原告新台幣（下同）伍佰萬元，及自民國（下同）八十
    九年十一月十九日起至清償日止，按年息百分之五計算之利息。（二）訴訟費用
    由被告負擔。（三）原告願供擔保，請准予宣告假執行。
二、陳述：（一）原告於八十九年十一月十九日與被告簽訂不動產買賣契約，由原告
    買受被告所有坐落於桃園縣楊梅鎮○○段二十之十六地號之土地。原告依約已交
    付所應付之款項，而簽發三張支票並全部兌現給予被告，合計已經付清價金二千
    一百五十六萬元。（二）依兩造所簽訂之不動產買賣契約書中第八條約定：被告
    應在八十九年十一月二十日收款同時，具備上揭不動產土地過戶登記所需之相關
    證件交付予原告，並會同辦理產權移轉登記手續。惟本件買賣之不動產土地，在
    於過戶登記前，竟遭桃園縣平鎮市農會聲請法院查封，而已陷於給付不能之狀況
    。（三）再依兩造所簽訂之不動產買賣契約書中第十四條約定：被告不賣或不履
    行移交不動產以及中途發生糾葛致不能出賣等情事時，被告除應將既收價款全部
    退還予原告外，並應賠償原告所已付價款同額之損害金。因此，被告不僅應依約
    返還原告已經給付之二千一百五十六萬元價金，並應賠償原告所造成之損害，而
    此損害金之計算，即以已付價金之同額為計算標準，應為二千一百五十六萬元之
    違約金。為此，原告爰依兩造所訂契約內容之法律關係及民法關於債務不履行之
    規定，請求被告應給付原告伍佰萬元及自八十九年十一月十九日起至清償日止，
    按法定利率年息百分之五計算之利息。
三、證據：提出不動產買賣契約書影本一份、已兌現之支票影本三紙及本院囑託查封
    登記函影本一份。
乙、被告方面：
    被告未於言詞辯論期日到場，亦未提出任何準備書狀或證據資料作何答辯聲明或
    陳述。
    理      由
一、被告經本院合法送達通知，未於言詞辯論期日到場，核無民事訴訟法第三百八十
    六條各款所列情形，爰依原告之聲請，由其一造辯論而為判決。
二、按債務不履行者，除不完全給付外，並包括給付不能（指嗣後給付不能）及給付
    遲延在內。第依民法第二百二十六條第一項規定：「因可歸責於債務人之事由，
    致給付不能者，債權人得請求賠償損害。」；同法第二百五十條另規定：「當事
    人得約定債務人於債務不履行時，應支付違約金。違約金，除當事人另有訂定外
    ，視為因不履行而生損害之賠償總額。其約定如債務人不於適當時期或不依適當
    方法履行債務時，即須支付違約金者，債權人除得請求履行債務外，違約金視為
    因不於適當時期或不依適當方法履行債務所生損害之賠償總額。」。又查民法第
    二百三十三條規定：「遲延之債務，以支付金錢為標的者，債權人得請求依法定
    利率計算之遲延利息。但約定利率較高者，仍從其約定利率。對於利息，無須支
    付遲延利息。前二項情形，債權人證明有其他損害者，並得請求賠償。」
三、本件原告主張之事實，業據原告提出不動產買賣契約書影本一份、已兌現之支票
    影本三紙及本院囑託查封登記函影本一份為證，核與原告所述內容相符。次按「
    當事人對於他造主張之事實，於言詞辯論時不爭執者，視同自認。」民事訴訟法
    第二百八十條第一項前段定有明文；又「當事人對於他造主張之事實，已於相當
    時期受合法之通知，而於言詞辯論期日不到場，亦未提出準備書狀爭執者，準用
    第一項之規定。但不到場之當事人係依公示送達通知者，不在此限。」此於民事
    訴訟法第二百八十條第三項亦有明文規定。經查，本件被告已分別於九十一年三
    月十三日及同年五月三十一日收受本院所定於九十一年五月十四日下午三時三十
    分及同年八月十三日下午三時三十五分之言詞辯論通知書，此有送達證書二份在
    卷可考，惟被告於上揭言詞辯論期日均未到場，亦未提出任何準備書狀或證據資
    料作何答辯聲明或陳述以為爭執，依民事訴訟法第二百八十條第三項、第一項前
    段規定，視同被告自認，應堪信原告之主張為真實。又查，本件依兩造不動產買
    賣契約書第十四條之約定，除有約定：「被告不賣或不履行移交不動產以及中途
    發生糾葛致不能出賣等情事時，除將既收價款全部退還原告外，並應賠償原告所
    付價款同額之損害金。」之外，並且亦約定：「甲方（即原告）違約不買或不履
    行依約分期交付價款時，願將已付款項全部給乙方（即被告）沒收。」此情有原
    告所提出之不動產買賣契約書影本載明內容可稽，因此，本件基於雙方公平原則
    ，原告依約自亦得向被告請求給付相當之違約金。又因原告既已經付清價金二千
    一百五十六萬元給予被告，則其向被告請求給付五百萬元之違約金，亦尚非屬過
    高，非法所不許，故此部分應予准許。惟本件另關於利息部分，因被告對於本件
    違約金之給付，屬無確定期限，依民法第二百二十九第二項規定：「給付無確定
    期限者，債務人於債權人得請求給付時，經其催告而未為給付，自受催告時起，
    負遲延責任。其經債權人起訴而送達訴狀，或依督促程序送達支付命令，或為其
    他相類之行為者，與催告有同一之效力。」因此，本件關於違約金之利息部分，
    應自原告起訴而送達訴狀（註：本件係於九十一年三月十三日送達起訴狀繕本）
    之翌日開始起算違約金之遲延利息。從而，原告依兩造所訂契約內容之法律關係
    及民法關於債務不履行之法律規定，於請求被告給付如主文第一項所示之違約金
    及利息之範圍，為有理由，應予准許。原告逾上述部分之請求，則屬無理由，即
    不應准許，應予駁回之；逾上述部分所為假執行之聲請，亦因失所附麗，應併予
    駁回。
四、本件原告勝訴部分，原告陳明願供擔保以代釋明，聲請宣告假執行，經核並無不
    合，爰酌定相當之擔保金額併宣告之。
五、因本件事證已臻明確，原告其餘主張陳述及攻擊防禦方法，核與本件判決結果不
    生影響，無另一一審究必要，附此敘明。
六、據上論結，本件原告之訴為一部有理由，一部無理由，依民事訴訟法第三百八十
    五條第一項前段、第七十八條、第七十九條但書、第三百九十條第二項，判決如
    主文。
中　　　華　　　民　　　國　　九十一　　年　　　八　　　月　　二十七　　日
                                        臺灣桃園地方法院民事第二庭
~B法　　　官　呂仲玉
右為正本，係照原本作成。
如對本判決上訴，須於判決送達後二十日內，向本院提出上訴狀。
中　　　華　　　民　　　國　　九十一　　年　　　九　　　月　　　十　　　日
~B書　記　官　楊惠如
